【裁判字號】    98,交抗,2619
【裁判日期】    981116
【裁判案由】    違反道路交通管理處罰條例
【裁判全文】
臺灣高等法院交通事件裁定            98年度交抗字第2619號
抗  告  人
即受處分人  甲○○
上列抗告人因違反道路交通管理處罰條例案件，不服臺灣板橋地
方法院九十八年度交聲字第三二六○號，中華民國九十八年九月
十七日裁定（原處分案號：北監自裁字第裁四○─Ｃ00000
000號），提起抗告，本院裁定如下：
    主  文
抗告駁回。
    理    由
一、原裁定意旨略以：異議人即受處分人甲○○於民國（下同）
    九十七年八月二十四日晚上十一時十五分許，駕駛車牌號碼
    九七六六─ＥＱ號自用小客車，行經臺北縣中和市○○路○
    ○街口，因闖紅燈違規，為臺北縣政府警察局中和分局南勢
    派出所員警舉發「行經燈光號誌路口闖紅燈」，並依道路交
    通管理處罰條例第五十三條第一項之規定，製發北警交字第
    Ｃ00000000號舉發違反道路交通管理事件通知單，
    並當場將上揭舉發通知單交予受處分人，受處分人雖拒絕簽
    收，然於應到案日前之九十七年八月二十五日至交通部公路
    總局臺北區監理所板橋監理站陳述意見，原處分機關以受處
    分人違規事實明確，依道路交通管理處罰條例第五十三條第
    一項、第六十三條第一項第三款之規定，於九十八年八月四
    日以北監自裁字第四○─Ｃ00000000號裁決書裁處
    罰鍰新臺幣二千七百元，並記違規點數三點。原處分核無違
    誤，受處分人之異議為無理由，應予駁回等語。
二、抗告意旨略以：執勤員警於晚間二十三時左右發現本人違規
    ，就自然因素及執勤員警生理狀況（可能工作時數已很長了
    ）而言，是否會有視線不良之可能而誤判呢？人因天色昏暗
    或身體勞累，可能產生錯覺而不自知，所以誤判之可能並非
    是零。原審法院無任何證據也可認定本人有違規事實，本人
    難以理解，難道政府機關、公家單位及公職人員就可以不用
    證據來定小老百姓之罪狀嗎？不用按正常之法律程序嗎？單
    憑目擊者是公職人員就一定不會有錯誤之判斷嗎？何不想想
    ，本案已歷時一年多之久，而訴訟標的金額也只有區區二千
    七百元而已，並非大筆數目，而本人卻一直不斷提起救濟，
    耗費許多時間、體力，就是想證明自己無違規。之前聲明異
    議狀中所提到之附件，其內容就是要證明人都會有閃失或過
    錯，也可能誤判，所以難保當天執勤員警不會有視覺或生理
    上之閃失。本人非常不認同原裁定，特提起此份抗告，懇請
    鈞院明察云云。
三、按駕駛人駕駛汽車，應遵守道路交通標誌、標線、號誌之指
    示，並服從交通指揮人員之指揮；汽車行駛至交岔路口，其
    行進、轉彎，應遵守燈光號誌或交通指揮人員之指揮，遇有
    交通指揮人員指揮與燈光號誌並用時，以交通指揮人員之指
    揮為準，道路交通安全規則第九十條前段、第一百零二條第
    一項第一款分別定有明文。又道路交通標誌標線號誌設置規
    則第二百零六條第五款第一目規定「圓形紅燈」之行車管制
    號誌係表示禁止車輛通行，並不得超越停止線或進入路口。
    如汽車駕駛人，行經有燈光號誌管制之交岔路口闖紅燈者，
    處新臺幣一千八百元以上五千四百元以下罰鍰；又汽車駕駛
    人有第五十三條所規定之情形者，除依原條款處罰鍰外，並
    予記違規點數三點，道路交通管理處罰條例第五十三條第一
    項、第六十三條第一項第三款分別定有明文。
四、本院經查：
  (一)本件抗告人即受處分人甲○○於九十七年八月二十四日晚上
    十一時十五分許，駕駛車牌號碼九七六六─ＥＱ號自用小客
    車，遭臺北縣政府警察局中和分局南勢派出所員警攔停舉發
    其有闖紅燈進入交岔路口等情，業據證人即舉發員警陳葵豪
    於九十八年度交聲更字第六號案件中原審法院訊問時證稱：
    九十七年八月二十四日晚間十一時許，伊騎乘機車沿臺北縣
    中和市○○路往永和路方向行駛執行巡邏勤務，於行經景安
    路與和平街路口時，遇紅燈停等中，受處分人駕車行駛在對
    向車道，原亦在路口停等，但慢慢駛出停止線，進入路口後
    ，左轉至和平街，伊雖見號誌仍為紅燈，然為盤查，故右轉
    上前攔查並予以舉發等語明確，並有臺北縣政府警察局北警
    交字第Ｃ00000000號舉發違反道路交通管理事件通
    知單、交通部公路總局臺北區監理所北監自裁字第四○─Ｃ
    00000000號違反道路交通管理事件裁決書、臺北縣
    政府警察局中和分局九十七年九月十日北縣警中申字第○九
    七○○五一六八一號函、交通部公路總局臺北區監理所九十
    八年八月五日北監自字第○九八六○二三八四五號函附卷（
    見原審卷第九頁、第十一頁、第二十一頁、第二十二頁）可
    稽，是抗告人確有駕駛上開車輛行經有燈光號誌管制之交岔
    路口闖紅燈之違規行為，已堪認定。
  (二)抗告人雖辯稱：原審法院無任何證據，僅單憑目擊者之判斷
    ，即認定伊有違規事實，難以認同云云，惟按交通警察掣單
    舉發違反道路交通管理處罰條例所列之違規事實，本質上為
    行政處分，係公務員基於職務上之權力，依法就特定之具體
    事件所為之具公法上效果之單方面行政行為，基於公務員為
    公法上行為具有公信力之原則，該行政行為當可被推定為真
    正，其據以依法處分之事實認定亦為正確無誤，若謂公務員
    一切行政行為均需預留證據以證其實，則國家行政勢必窒礙
    難行，是若無證據足資證明執勤員警之舉發有誤或有捏造事
    實違法取締之情事，則執勤員警本其維護交通秩序、安全職
    責所為之舉發，自應受到合法、正確之推定。再者，員警於
    執勤時雖可預知可能有駕駛者會違規，但何人於何時會違規
    ，實無從預先得知，要難要求執勤員警須於抗告人違規之同
    時拍照取證，此與未有執勤員警在場，全憑採證相片為舉發
    之逕行舉發情形有別。倘受處分人如爭執車輛違規事實是否
    存在，非不得由法院傳喚舉發稽查之執勤員警充作證人，於
    命具結後訊問之，以查明違規事實是否存在，要非必須以舉
    發當時拍照取證為唯一採證方式。本案抗告人違規事實，業
    據證人即舉發員警陳葵豪於原審法院就當天舉發之經過情形
    證述綦詳，且其所證情節核無矛盾、齟齬暨違背經驗、論理
    法則之情況，是舉發員警之證言堪以採信，並足以認定抗告
    人之上開違規。何況，證人僅係因執行勤務而舉發本案，與
    抗告人並無宿怨，當無甘冒觸犯偽證罪責，蓄意構詞誣陷之
    理，其於具結後所為之證述已足擔保其真實性及憑信性，自
    不能單以執勤員警未提示舉發當時之現況照片或提出其他證
    據，即否定抗告人之違規事實。抗告人抗告意旨雖指摘原裁
    定有諸多與事實不符之處，然其迄未提出任何證據，以實其
    說，亦未就證人即員警陳葵豪之舉發有誤提出相關證據以供
    調查，本院復查無其他證據足資證明上開證人有捏造事實違
    法取締之情事，抗告人空言指摘原審法院無任何證據，僅單
    憑目擊者之判斷，即認定伊有違規事實，難以認同云云，委
    無可採。又抗告人指稱執勤員警可能因自然因素及生理狀況
    而誤判，伊於聲明異議狀曾提出附件以證明人均會有閃失、
    過錯或誤判，難保當天執勤員警不會有閃失云云，純屬抗告
    人個人臆測之詞，殊無可信。至於抗告人另指稱本案已歷時
    一年多之久，爭執之金額非大筆數目，伊卻不斷提起救濟云
    云，此與抗告人是否有違規行為無必然之關係，抗告人上開
    所指，亦屬無稽。
  (三)綜上，抗告人確有駕駛上開車輛行經有燈光號誌管制之交岔
    路口闖越紅燈之違規行為，原審法院因認原處分機關就抗告
    人之上開違規行為，依據道路交通管理處罰條例第五十三條
    第一項、第六十三條第一項第三款之規定，裁處罰鍰新臺幣
    二千七百元，並記違規點數三點，核無違誤，而駁回抗告人
    於原審法院之聲明異議，經核並無不合，抗告人猶執陳詞空
    言否認有闖越紅燈之違規行為，提起抗告，為無理由，應予
    駁回。
五、據上論結，應依道路交通案件處理辦法第二十六條，刑事訴
    訟法第四百十二條，裁定如主文。
中    華    民    國    98    年    11    月    16    日
                  刑事第二庭審判長法  官
                                  法  官
                                  法  官
不得再抗告。
                                  書記官
中    華    民    國     98    年    11    月       日


司法院資訊處製作；財團法人民間司法改革基金會備份。
